臺灣高等法院民事判決　　　　　　　　 94年度上易字第459號
上　訴　人　甲○○
被　上訴人　丙○○
　　　　　　乙○○
共　　　同
訴訟代理人　鐘耀勝律師
當事人間請求損害賠償事件，上訴人對於中華民國94年 4月22日
台灣士林地方法院93年度訴字第1284號第一審判決提起上訴，本
院於94年9月6日言詞辯論終結，判決如下：
    主  文
上訴駁回。
第二審訴訟費用由上訴人負擔。
    事實及理由
一、本件上訴人對被上訴人提起本訴，並非以債務不履行為主張
    之依據，係主張被上訴人以未成立之公司與其訂約，構成侵
    權行為，應負損害賠償責任，其請求被上訴人賠償，以被上
    訴人為對象提起訴訟，均無當事人不適格之問題，被上訴人
    有關當事人不適格之主張，自不可採。
二、上訴人主張略以：被上訴人丙○○於民國90年12月15日以南
    昌車業有限公司（下稱南昌公司）實際負責人（法定代理人
    為被上訴人乙○○）之名義對外營業，並謊稱其有沙灘車之
    上游廠商日亦明股份有限公司（下稱日亦明公司）與合騏工
    業股份有限公司（下稱合騏公司）之代理權，上訴人因此與
    其簽訂區域經銷契約書，約定由上訴人經銷南昌公司所代理
    之各類沙灘車及摩托車，並約定上訴人如在90年12月15日至
    91年12月15日間銷售各類沙灘車及摩托車任 1款達10台以上
    ，則每台可退優惠價差。上訴人於簽約後即簽發 9張支票購
    買 9輛車，並投入資金開設店面以經營沙灘車之生意，惟丙
    ○○實際並未取得沙灘車代理權，與日亦明公司就車型MT-
    175R沙灘車之代理權亦僅到91年 3月止，致無法依約正常供
    應沙灘車及零件，且被上訴人亦無法供應沙灘車後續維修，
    上訴人因此不能達到優惠價差標準，銷售沙灘車之生意亦無
    法正常營業，經向經濟部查詢後始知受騙。又被上訴人乙○
    ○為丙○○之配偶，且上訴人交車款時曾數次與乙○○接洽
    ，伊明知前開情事仍協助丙○○詐騙上訴人，應與丙○○成
    立共同侵權行為。 爰依公司法第19條及民法第184條規定請
    求被上訴人連帶賠償上訴人車價價差新台幣（下同） 16萬
    1100元，店面租金10萬元，店面裝潢費16萬元，招牌費12萬
    5000元，合計54萬6100元及法定遲延利息等語（原審判決上
    訴人敗訴，上訴人不服提起上訴）。並上訴聲明：(一)原判決
    廢棄。(二)廢棄部分，被上訴人應連帶給付上訴人54萬6100元
    及自起訴狀繕本最後送達被上訴人翌日起至清償日止，按週
    年利率5%計算之利息。(三)第一、二審訴訟費用均由被上訴人
    負擔。
三、被上訴人則以：上訴人就被上訴人未經設立公司登記即以公
    司名義經營業務或為其他法律行為之部分已依公司法第19條
    規定對南昌公司提起損害賠償之訴，並經台灣台北地方法院
    93年度訴字第1786號民事判決駁回在案。嗣上訴人雖於本件
    改以被上訴人個人為被告請求損害賠償，惟依兩造合約，上
    訴人須每種車型年度銷售滿10台始可要求補貼差額，上訴人
    未達標準，自無法主張優惠價差。又契約當事人賣方為南昌
    公司，上訴人以被上訴人為被告顯有當事人不適格，且當時
    南昌公司雖還在申請中，但交貨並無問題，被上訴人並未詐
    騙上訴人。又上訴人主張之店面租金、裝潢費、招牌費等損
    害並非契約內容，被上訴人亦無法限制上訴人開店地點或花
    費多少，且上訴人不能舉證所受損害與被上訴人間有何因果
    關係，其請求被上訴人賠償並無理由等語，資為抗辯。並答
    辯聲明：(一)駁回上訴。(二)第一、二審訴訟費用由上訴人負擔
    。
四、兩造不爭執事實：
  (一)被上訴人丙○○係於90年12月15日與上訴人簽訂系爭契約，
    而南昌公司則於92年12月10日始經核准設立。
  (二)系爭契約為真正，被上訴人曾廣告有日亦明公司及合麒公司
    代理權，上訴人與被上訴人丙○○簽約，由上訴人向被上訴
    人共買9輛沙灘越野車（每種各1台），貨款 9張支票均已兌
    現，所購之車亦已交貨。
  (三)依約每種車型年度銷售滿10台才可要求補貼差額，上訴人並
    未達到標準。
五、茲就兩造爭點分述如下：
  (一)被上訴人是否有侵害上訴人之權利？上訴人雖主張因被上訴
    人擅用南昌公司名義及冒稱總代理，致侵害其權利云云，按
    公司法第19條規定「未經設立登記，不得以公司名義經營業
    務或為其他法律行為。違反前項規定者自負民事責任；行為
    人有二人以上者，連帶負民事責任。」，查上訴人與被上訴
    人丙○○固係於90年12月15日簽訂系爭契約，而南昌公司則
    於92年12月10日始經核准設立，足見被上訴人丙○○於南昌
    公司尚未設立登記之前擅用南昌公司名義與上訴人簽約，及
    被上訴人乙○○參與聯絡相關事宜之時，該公司尚未設立登
    記，若因而發生權利義務之糾紛，本可由被上訴人負擔民事
    責任，若上訴人符合契約約定之年度銷售數量，自得直接向
    被上訴人請求價差，又訂車交貨之責亦由被上訴人負責，上
    訴人經營銷售沙灘越野車，並未因南昌公司有無設立登記而
    有影響，且上訴人亦未舉證證明其確因被上訴人擅用南昌公
    司名義而受到損害，應認上訴人該部分之主張，並不可採。
  (二)上訴人是否因而受有購車價差及店面租金、招牌費、裝潢費
    共54萬6100元之損害？上訴人雖主張其受有購車價差及店面
    租金、招牌費、裝潢費之損害共54萬6100元等語。然依系爭
    契約第4、5條約定，每種車型年度銷售滿10台才可要求補貼
    差額，上訴人只銷售不同車型各 1台，並未達到銷售標準，
    購車價差係因為上訴人所訂購車輛總數不合原約定數額，故
    無法獲得價差補助。上訴人亦稱被上訴人代理日亦明公司銷
    售之權利已於91年 3月到期，顯見就被上訴人在90年簽約之
    時就MT175R車型並有銷售代理權，且上訴人向被上訴人訂購
    9種各1台之沙灘越野車，被上訴人亦已依約交付，可見被上
    訴人具有履行合約供應沙灘越野車之能力，而本件契約內容
    僅是由被上訴人代理銷售南昌公司之沙灘車，已出售產品之
    售後服務及維修，依據契約第7條應由上訴人自行處理， 有
    分銷契約書可考（見原審卷，未編頁碼），故上訴人訂購零
    件南昌公司未供應，為上訴人與南昌公司是否已經成立零件
    供應契約，有無違約賠償問題，不得因此認被上訴人構成侵
    權行為。又被上訴人並未限制上訴人開設之店面只許販售被
    上訴人指定之沙灘車，未能繼續經營涉及上訴人營業方針、
    促銷能力等，該店面租金、招牌費、裝潢費為上訴人開店所
    需，其支出與被上訴人之行為並無何因果關係，復未見上訴
    人舉證說明，尚難逕認其主張為可採。是以，上訴人請求被
    上訴人賠償，亦無理由。
六、綜上所述，上訴人主張，為不足採，被上訴人抗辯尚屬可信
    。是則上訴人主張依侵權行為法律關係請求被上訴人連帶給
    付54萬6100元及法定遲延利息，並無理由，應予駁回，又上
    訴人假執行之聲請，失所附麗，應一併駁回。原審為上訴人
    敗訴之判決及駁回其假執行之聲請，並無不合。上訴意旨指
    摘原判決不當，求予廢棄改判，為無理由，應予駁回上訴。
七、本件事證已明，上訴人雖聲請訊問證人黃三郎、張文權、陳
    昱鎮、林坤誠、黃治清、李建興關於上訴人有投資開設沙灘
    車行、被上訴人無代理權及被上訴人未能供應零件等事，惟
    證人黃三郎、張文權經通知未到場，上訴人亦稱該二人已經
    在台北地院93年度訴字第1786號損害賠償事件作證過，法院
    調卷可不傳證，該卷既經本院調閱無重複訊問證人必要，且
    無代理權為兩造所不爭執，又南昌公司無供應零件與被上訴
    人是否成立侵權行為無關，均已如前述，無再詢問證人必要
    ，兩造其餘主張或證據，經審酌後認為並不影響本件判決之
    結論，爰不逐一論駁，附此敘明。
八、據上論結，本件上訴為無理由，依民事訴訟法第449條第1項
    、第78條，判決如主文。
中　　華　　民　　國　　94　　年　　9 　　月　　20　　日
　　　　　　　　　民事第 7庭　審判長法　官　鄭三源
　　　　　　　　　　　　　　        法　官　周美月
　　　　　　　　　　　　　　        法　官　黃嘉烈
正本係照原本作成。
不得上訴。
中　　華　　民　　國　　94　　年　　9 　　月　　21　　日
　　　　　　　　　　　　　　　　　　書記官　倪淑芳
